【裁判字號】    97,訴,1718
【裁判日期】    971231
【裁判案由】    違反野生動物保育法等
【裁判全文】
臺灣屏東地方法院刑事判決
97年度訴字第1718號
公  訴  人  臺灣屏東地方法院檢察署檢察官
被      告  乙○○
            甲○○
上列被告等因違反野生動物保育法等案件，經檢察官提起公訴（
97 年 度偵字第6399號），本院裁定依簡式審判程序審理，判決
如下：
    主  文
乙○○共同違反不得使用電氣獵捕野生動物之規定，使用電氣，
獵捕保育類野生動物，累犯，處有期徒刑肆月，如易科罰金，以
新臺幣壹仟元折算壹日。扣案如附表所示之物沒收。
甲○○共同違反不得使用電氣獵捕野生動物之規定，使用電氣，
獵捕保育類野生動物，處有期徒刑參月，如易科罰金，以新臺幣
壹仟元折算壹日。緩刑貳年，並應向指定之公益團體、地方自治
團體或社區提供伍拾小時之義務勞務，及於緩刑期間內付保護管
束。扣案如附表所示之物沒收。
    事  實  及  理  由
一、事實：乙○○曾於民國92年間，因違反森林法案件，為臺灣
    高等法院高雄分院以92年上更一字第3 號判決判處有期徒刑
    10月、併科罰金貳萬元確定，並於93年4 月6 日執行完畢。
    惟其不知警惕，復與甲○○共二人，明知鱸鰻係行政院農業
    委員會所公告列為珍貴稀有之保育類野生動物，其族群量未
    逾越環境容許量，且非基於學術研究或教育目的，非經主管
    機關許可，不得予以獵捕，且不得使用電氣獵捕水產動物，
    竟為供自己食用，而基於使用電氣採捕水產動物之犯意聯絡
    ，共同於民國97年9 月7 日下午3 時30分許，在屏東縣獅子
    鄉枋山溪上游之林務局潮州事業區第31林班地河川行水區內
    ，由乙○○以其所有之變壓器連接8 伏特電瓶1 顆，再連上
    手持電桿及手持魚撈網，使用電氣採捕溪中魚類；另由甲○
    ○持其所有之置魚網在一旁撈取，而以此法捕獲雜魚溪蝦1
    台斤及保育類動物鱸鰻1 隻。嗣於當日下午4 時許，為警據
    報前往上開處所當場查獲，並扣得交直流變壓器1 個、8 伏
    特電瓶1 顆、手持電桿1 支、手持魚撈網1 個及置魚網1 個
    、鱸鰻1 隻及雜魚溪蝦1 台斤（鱸鰻及雜魚溪蝦業已標售得
    新臺幣100 元）。
二、證據：本件證據除引用起訴書證據清單欄之記載（如附件）
    外，並引用被告二人於本院審理中之自白為證據。
三、核被告二人所為，均係違反野生動物保育法第18條第1 項第
    1 款、第2 款及同法第19條第1 項第3 款之規定，應依同法
    第41條第1 項第1 款、第2 款及第3 款處斷，及違反漁業法
    第48條第1 項第3 款不得使用電氣採捕水產動物之規定而以
    電氣採捕水產動物，應依同法第60條第1 項規定處斷。被告
    二人均以一行為同時觸犯上開兩罪，屬想像競合，應從一重
    之野生動物保育法第41條第1 項第3 款規定處斷。被告二人
    就前揭犯行有犯意聯絡及行為分擔，均為共同正犯。被告乙
    ○○前有如事實欄所示之科刑及執行情形，有台灣高等法院
    被告前案紀錄表附卷足憑，其於刑之執行完畢後5 年內，故
    意再犯本件有期徒刑之罪，為累犯，應依法加重其刑。末查
    ，被告二人所捕獲之雜魚溪蝦合計僅約1 台斤，保育類動物
    亦只有鱸鰻1 條，數量甚少，對生態環境之破壞尚非嚴重，
    如科以法定最低刑度，實屬情輕法重，情堪憫恕，故依刑法
    第59條之規定減輕其刑。被告乙○○因同時有刑之加重及減
    輕事由，依法先加後減。爰審酌被告乙○○未受國民教育，
    曾有過失致死及兩次違反森林法等犯罪前科；被告甲○○之
    教育程度為高中畢業，曾有違反森林法及竊盜等犯罪前科（
    不致使本件構成累犯，卷附臺灣高等法院被告前案紀錄表參
    照），本件犯罪之動機、目的、手段，犯罪所得不多，其等
    行為對自然生態之破壞程度，及犯後態度等一切情狀，分別
    量處如主文所示之刑，並諭知易科罰金之折算標準，以資懲
    儆。又被告甲○○之前均未曾受有期徒刑以上刑之宣告，因
    一時失慮，偶罹刑典，事後坦承犯行，具有悔意，經此刑之
    宣告後，應知警惕而無再犯之虞，本院因認以暫不執行其刑
    為當，故宣告緩刑2 年，並諭知其應向指定之公益團體、地
    方自治團體或社區提供50小時之義務勞務，及於緩刑期間內
    付保護管束，用啟自新。扣案如附表所示物品分別為被告乙
    ○○及甲○○所有，且為供彼等犯罪所用，應依法宣告沒收
    。
據上論斷，刑事訴訟法第273 條之1 第1 項、第310 條之2、第
299 條第1 項前段，野生動物保育法第41條第1 項第1 款、第2
款、第3 款、第52條第1 項，漁業法第60條第1 項，刑法第11條
、第28條、第55條、第47條第1 項、第59條、第41條第1 項前段
、第74條第1 款、第2 項第5 款、第93條第1 項第2 款，逕以簡
易判決處以如主文所示之刑。
中    華    民    國    97    年    12    月    31    日
                  刑事第四庭    法  官  王以齊
以上正本證明與原本無異。
如不服本判決應於收受本判決送達後十日內向本院提出上訴書狀,
其未敘述上訴理由者,並得於提起上訴後十日內向本院補提理由
書狀（均須按他造當事人之人數附繕本）「切勿逕送上級法院」
中    華    民    國    97    年    12    月    31    日
                                書記官  蔡進吉
附表：
      ┌─┬──────┬─────┬──────┐
      │編│物品名稱    │  數量    │所有人      │
      │號│            │          │            │
      ├─┼──────┼─────┼──────┤
      │一│交直流變壓器│  壹組    │乙○○      │
      ├─┼──────┼─────┼──────┤
      │二│８伏特電瓶  │  壹個    │乙○○      │
      ├─┼──────┼─────┼──────┤
      │三│手持電桿    │  壹支    │乙○○      │
      ├─┼──────┼─────┼──────┤
      │四│手持魚撈網  │  壹支    │乙○○      │
      ├─┼──────┼─────┼──────┤
      │五│置魚網      │  壹個    │甲○○      │
      └─┴──────┴─────┴──────┘
附錄本判決論罪科刑法條：
野生動物保育法第18條
保育類野生動物應予保育, 不得騷擾、虐待、獵捕、宰殺或為其
他利用。但有下列情形之一, 不在此限：
一  族群量逾越環境容許量者。
二  基於學術研究或教育目的，經中央主管機關許可者。
前項第一款保育類野生動物之利用，應先經地方主管機關許可；
其可利用之種類、地點、範圍及利用數量、期間與方式，由中央
主管機關公告之。
前二項申請之程序、費用及其他有關事項，由中央主管機關定之
。
野生動物保育法第19條第1 項第3 款
獵捕野生動物，不得以下列方法為之：
六  使用電氣、麻醉物或麻痺之方法。
野生動物保育法第41條第1 項
有下列情形之一，處6 月以上5 年以下有期徒刑，得併科新台幣
20萬元以上100萬元以下罰金：
一  未具第18條第1 項第1 款之條件，獵捕、宰殺保育類野生動
    物者。
二  違反第18條第1 項第2 款規定，未經中央主管機關許可，獵
    捕、宰殺保育類野生動物者。
三  違反第19條第1 項規定，使用禁止之方式，獵捕、宰殺保育
    類野生動物者。
漁業法第48條
採捕水產動植物，不得以下列方法為之：
一  使用毒物。
二  使用炸藥或其他爆裂物。
三  使用電氣或其他麻醉物。
為試驗研究目的，經中央或直轄市主管機關許可者，不受前項之
限制。
漁業法第60條第1 項
違反第48條第1 項各款規定之一者，處5 年以下有期徒刑、拘役
或併科新台幣15萬元以下罰金。


司法院資訊處製作；財團法人民間司法改革基金會備份。
